---
title: "Tarea Programada 2"
author: "Johanna Salazar Ramírez"
date: "2023-08-07"
output: html_document
---

```{r setup, include=FALSE}
knitr::opts_chunk$set(echo = TRUE)
library(dplyr)
library(readr)
library(readxl)
library(tidyr)
library(janitor) 
library(lubridate) 
library(ggplot2)
library(gt)
library(leaflet)
library(writexl)
```
a. Cree un archivo Rmarkdown para resolver esta práctica programada. En el chunk de setup cargue las
librerías que considere necesarias para resolver la práctica. Los datos para trabajar puede cargarlos con
la función read_csv de readr directamente de la siguiente dirección: “https://raw.githubusercontent.
com/isa229/programacion_analisis_datos_ii/main/air_quality_index.csv”. (1pto)

```{r}
datos <- "https://raw.githubusercontent.com/isa229/programacion_analisis_datos_ii/main/air_quality_index.csv"
datos_AQI <- read_csv(datos)
```

b)  Cuántas categorías diferentes de AQI (AQI Category) hay en este
    conjunto de datos? Cuáles son? (2pts)

```{r}
nombre_variables <- c("...1", "Pais", "Ciudad", "AQI_Value", "AQI_Category", "lat", "ing")
colnames(datos_AQI) <- nombres_variables
```

Cuántas categorías diferentes de AQI (AQI Category) hay:

```{r}
datos_AQI |> 
  distinct(AQI_Category) |> 
  count()
```

¿Cuales categorías hay en AQI?

```{r}
categorias_diferentes_AQI <- datos_AQI |> 
  distinct(AQI_Category)
```

c)  Cree una tabla que indique la cantidad de ciudades que hay en cada
    categoría de AQI (AQI Category). Adicionalmente, traduzca las
    categorías a español, por ejemplo "Good" sería "Bueno". Presente
    esta tabla con el paquete gt, añadiendo títulos y subtítulos (10pts)

```{r}
cantidad_ciudades_categoria <- datos_AQI |> 
  group_by(AQI_Category) |> 
  summarise(Count = n())
```



```{r}
categorias_espanol <- cantidad_ciudades_categoria |> 
  mutate(AQI_Category = recode(AQI_Category,
    "Good" = "Bueno",
    "Hazardous" = "Peligroso",
    "Moderate" = "Moderado",
    "Unhealthy" = "No saludable",
    "Unhealthy for Sensitive Groups" = "No saludable para grupos sensibles",
    "Very Unhealthy" = "Muy poco saludable"
  ))

```

```{r}
tabla_AQI_espanol <- categorias_espanol |> 
  gt () |>  
  tab_header(
    title = "Cantidad de Ciudades por Categoria",
    subtitle = "Calidad del aire"
  )
```

```{r}
tabla_AQI_espanol
```


