---
title: "Tarea Programada 2"
author: "Johanna Salazar Ramírez"
date: "2023-08-07"
output: html_document
---

```{r setup, include=FALSE}
knitr::opts_chunk$set(echo = TRUE)
library(dplyr)
library(readr)
library(readxl)
library(tidyr)
library(janitor) 
library(lubridate) 
library(ggplot2)
library(gt)
library(leaflet)
library(writexl)
```
a. Cree un archivo Rmarkdown para resolver esta práctica programada. En el chunk de setup cargue las
librerías que considere necesarias para resolver la práctica. Los datos para trabajar puede cargarlos con
la función read_csv de readr directamente de la siguiente dirección: “https://raw.githubusercontent.
com/isa229/programacion_analisis_datos_ii/main/air_quality_index.csv”. (1pto)

```{r}
datos <- "https://raw.githubusercontent.com/isa229/programacion_analisis_datos_ii/main/air_quality_index.csv"
datos_AQI <- read_csv(datos)
```

b)  Cuántas categorías diferentes de AQI (AQI Category) hay en este
    conjunto de datos? Cuáles son? (2pts)

```{r}
nombre_variables <- c("...1", "Pais", "Ciudad", "AQI_Value", "AQI_Category", "lat", "ing")
colnames(datos_AQI) <- nombres_variables
```

Cuántas categorías diferentes de AQI (AQI Category) hay:

```{r}
datos_AQI |> 
  distinct(AQI_Category) |> 
  count()
```

¿Cuales categorías hay en AQI?

```{r}
categorias_diferentes_AQI <- datos_AQI |> 
  distinct(AQI_Category)
```

c)  Cree una tabla que indique la cantidad de ciudades que hay en cada
    categoría de AQI (AQI Category). Adicionalmente, traduzca las
    categorías a español, por ejemplo "Good" sería "Bueno". Presente
    esta tabla con el paquete gt, añadiendo títulos y subtítulos (10pts)

```{r}
cantidad_ciudades_categoria <- datos_AQI |> 
  group_by(AQI_Category) |> 
  summarise(Count = n())
```



```{r}
categorias_espanol <- cantidad_ciudades_categoria |> 
  mutate(AQI_Category = recode(AQI_Category,
    "Good" = "Bueno",
    "Hazardous" = "Peligroso",
    "Moderate" = "Moderado",
    "Unhealthy" = "No saludable",
    "Unhealthy for Sensitive Groups" = "No saludable para grupos sensibles",
    "Very Unhealthy" = "Muy poco saludable"
  ))

```

```{r}
tabla_AQI_espanol <- categorias_espanol |> 
  gt () |>  
  tab_header(
    title = "Cantidad de Ciudades por Categoria",
    subtitle = "Calidad del aire"
  )
```

```{r}
tabla_AQI_espanol
```

d. Obtenga el promedio del AQI Value por país, y cree 2 tablas: Una que muestre los 10 países con los valores más bajos de AQI, y otra que muestre los 10 países con los valores más altos de AQI. Presente estas tablas con el paquete gt, añadiendo títulos y subtítulos (10pts)

```{r}
promedio_pais_AQI <- datos_AQI |> 
  group_by(Pais) |> 
  summarise(Promedio_Pais = mean(AQI_Value))
```

```{r}
paises_valores_bajos <- promedio_pais_AQI |> 
  arrange(Promedio_Pais) |> 
  head(10)
```


```{r}
tabla_paises_valores_bajos <- paises_valores_bajos|> 
  gt() |> 
  tab_header(title = "Paises con valores bajos de AQI", 
            subtitle = "Según promedio AQI VALUE") 
```


```{r}
tabla_paises_valores_bajos
```

```{r}
paises_valores_altos <- promedio_pais_AQI |> 
  arrange(desc(Promedio_Pais)) |> 
  head(10)
```

```{r}
tabla_paises_valores_altos <- paises_valores_altos|> 
  gt() |> 
  tab_header(title = "Paises con valores mas altos", 
            subtitle = "Según promedio AQI VALUE") 
```

```{r}
tabla_paises_valores_altos
```

e. Para los 10 países con los valores promedios más altos de AQI, muestrelos en un mapa de leaflet usando
addMarkers o un addCircles. En el popup debe colocar el valor promedio del AQI. (6pts)

```{r}
promedio_ciudades <- datos_AQI |> 
  group_by(Ciudad) |> 
  summarise(Promedio_Ciudad = mean(AQI_Value))
```

```{r}
ciudades_valores_altos <- promedio_ciudades |> 
  arrange(desc(Promedio_Ciudad)) |> 
  head(10)
```


```{r}
Ciudad_latitud_longitud <-merge(ciudades_valores_altos, 
                        datos_air[c("Ciudad", "lat", "ing")], by = "Ciudad")
```

```{r}
Arrange_Ciudad_lat_long <- Ciudad_latitud_longitud |> 
  arrange(Promedio_Ciudad) |> 
  head(10)
```


```{r}
Mapa_Paises_altos <- Arrange_Ciudad_lat_long |>
  leaflet() |>
  addTiles() |>
  addMarkers(lng = ~ing, lat = ~lat, popup = ~Ciudad)

Mapa_Paises_altos
```

f. Escriba el código que exporte los datos en un excel, de tal manera que cada pestaña tenga solamente
los datos de una categoría de AQI. (Es decir una pestaña para las ciudades cuya categoría es “Good”
o “Buena”, otra para los que la categoría es “Moderate” y así para cada cateoría). (5pts)


```{r}
datos_AQI_excel <- list(
  "Good" = datos_AQI |> 
    filter(AQI_Category == "Good"),
  
  "Unhealthy for Sensitive Groups" = datos_AQI |> 
    filter(AQI_Category == "Unhealthy for Sensitive Groups"),
  
  "Moderate" = datos_AQI |> 
    filter(AQI_Category == "Moderate"),
  
  "Unhealthy" = datos_AQI |> 
    filter(AQI_Category == "Unhealthy"),
  
  "Very Unhealthy" = datos_AQI |> 
    filter(AQI_Category == "Very Unhealthy"),
  
  "Hazardous" = datos_AQI |> 
    filter(AQI_Category == "Hazardous")
)
```

```{r}
write_xlsx(datos_AQI_excel, path = "C:/Users/Familiar/Desktop/Cuatri Agosto/Taller de Programación para Ánalisis de Datos II (R Studio)/Tareas/Programada_2/Tarea Programada 2/Datos/datos_AQI_excel.xlsx")
```

#Para averiguar la ruta donde esta el documento se usa getwd() en la consola, se agrega el nombre de la carpeta (datos) y el nombre del objeto en excel. Se termina con '.xlsx'